【裁判字號】    99,基秩,11
【裁判日期】    990608
【裁判案由】    違反社會秩序維護法
【裁判全文】
台灣基隆地方法院基隆簡易庭裁定        99年度基秩字第11號
移送機關  基隆市警察局第一分局
被移送人  甲○○
上列被移送人因違反社會秩序維護法案件，經移送機關移送審理
（中華民國99年4月6日基警分一秩字第0990103977號），本院裁
定如下：
    主  文
甲○○不罰。
    理  由
壹、移送意旨移送意旨略以：被移送人於下列時、地有違反社會
    秩序維護法第八十條第一項第二款規定之行為：
一、時間︰民國99年3 月28日凌晨零時40分許。
二、地點︰基隆市○○區○○街22號前之公共場所。
三、行為︰意圖賣淫，以每15分鐘新台幣1000元之代價，以言詞
    及手勢招攬不特定男子，以此方式公然拉客，為警當場查獲
    。
貳、移送論據移送機關就其前揭主張，固提出查獲本案之警員鍾
    文彬之偵查報告書及被移送人甲○○之警詢筆錄為證。
、本院心證
    經查：移送書上僅記載被移送人「以言語或手勢招攬不特定
    人士，每次性交易時間15分鐘，價錢新台幣1000元，以此方
    式公然拉客」；而觀之上開查獲警員鍾文彬之偵查報告書，
    亦僅記載「查獲人員於上記時間路經該處查獲地點，見該違
    序人坐於該址門口板凳上，向查獲人員招攬稱：每次交易
    1000元，服務很好，詢問職是否要試試看；職見其行為已違
    反社會秩序維護法，當場即表明身分，並請該違序人至本所
    製作詢問筆錄」。由此可見：(一)被移送人之拉客行為僅有言
    詞，並無拉扯等行為。(二)被移送人係向執法之警察拉客，然
    後再由該警察加以逮捕，然後取得被移送人之自白。本院認
    為：在公共場所或公眾得出入之場所，意圖賣淫或媒合賣淫
    而拉客者，處三日以下拘留或新台幣三萬元以下罰金。所謂
    拉客，或謂係指拉攏客人以求賣淫之意，並非必須動手拉人
    ，始得稱之拉客。或謂依其立法之本意，應指以積極之拉扯
    行為，或違反當事人之意思，而以堵阻去路，以強行糾纏等
    方式，達其意圖賣淫或媒合賣淫之目的者而言（參81年6月1
    日內政部警政署座談會結論，見刑事法律專題研究（五）第
    264至265頁）。本院認為依立法意旨，應以後者為可採。因
    此，本件上開言詞拉客之行為，自非違反社會秩序維護法之
    行為，不應加以處罰。
肆、補充說明
一、陷害教唆之法理
(一)、本院見解退而言之，縱認為言詞拉客亦為違反秩序之行為；
    惟查：社會秩序維護法第92條規定：「法院受理違反本法案
    件，除本法有規定者外，準用刑事訴訟法之規定。」同理，
    刑事訴訟法之法理亦在準備之列。本院認為：刑事法上所謂
    「陷害教唆」可區分為「創造犯意型」即真正陷害教唆，與
    「提供機會型」即「機會教唆」二種；前者係指行為人原無
    犯罪意思，因受他人（如便衣警察）之引誘，始生犯意，進
    而著手實行犯罪構成要件行為而言（最高法院91年台上字第
    1523號判決參照）；此種情形所取得之證據，並無證據能力
    。後者係指行為人原本即有犯罪之意思，其從事犯罪構成要
    件行為之犯意，並非他人所創造，警察僅係利用機會加以誘
    捕，行為人即不得以陷害教唆置辯。申言之，此部分應屬「
    提供機會型」之「陷害教唆」，警察取得之證據，自非無證
    據能力（最高法院90年度台上字第606號、90年度台上字第
    2972號、90年度台上字第4237號、90年度台上字第4038號、
    89年度台上字第5791號、87年度台上字第297號判決參照）
    。其次，已著手於犯罪行為之實行而不遂者，為未遂犯，刑
    法第25條第1項定有明文。所謂著手係指犯罪行為人對於犯
    罪構成要件開始實行而言。以販賣毒品罪為例，實務上認為
    被告既有販賣毒品之故意，且與購買者談妥數量、價格，並
    約定交易地點，達成契約之合致，已經著手於犯罪行為之實
    行，嗣雖未及取交安非他命，即為警查獲，其販賣行為尚未
    得逞，依現行司法實務之見解，認仍應論以販賣罪之未遂犯
    （最高法院85年度第4次刑事庭會議決議、87年度台上字第
    2005號判決參照）。然則，如前所述，真正陷害教唆，行為
    之犯意既起於教唆，此種情形所取得之證據，並無證據能力
    。準此，進而言之，若行為人本有犯罪之意思，卻因教唆而
    「著手」從事犯罪構成要件之行為，則無論其著手之既遂或
    未遂，皆係出於教唆而來，何以實務認為不能論以既遂之罪
    ，卻可論以未遂之罪？申言之，「著手」既係出於教唆，基
    於抑制違法偵查之原則，就其著手部分，應同等加以排除始
    為合理。易言之，在陷害教唆，若其犯意係因教唆而來，本
    院同意實務之見解，應排除其犯意，不能就其犯意而論罪，
    從而所取得之證據，並無證據能力，不得作為證據；反之，
    若被告本有犯意，惟其著手係因教唆而來，本院認應限縮實
    務上之見解，僅能就其犯意論罪，既不能就其既遂部分論罪
    ，亦不能就其未遂部分論罪，從而所取得之證據，在犯意所
    及之範圍內，並非無證據能力，仍得作為證據。
(二)、本案情形因此，就本案而言，被移送人向執法之警察拉客時
    ，雖係本有拉客販淫之意圖，然其所拉客者係執法之警察，
    再由被拉客之警察執行逮捕，則其拉客之行為實與出於警察
    到場之陷害教唆無異，自不得認係違反秩序之行為；加上本
    法並無處罰未遂或處罰意圖之明文，則無論依實務之見解（
    只罰未遂犯）或依本院之見解（只罰意圖犯），本件行為皆
    不得加以處罰。
二、陷害教唆之自白如前所述，移送書所指控者，係被移送人向
    執法之警察拉客，然後再由警察加以逮捕；此項警察到場接
    受招攬再加以逮捕進而取得被移送人自白之方式，是否合法
    ，而其自白可否作為證據，即有探求之餘地。
(一)、本院見解依刑事訴訟法第158條之4規定：「除法律另有規定
    外，實施刑事訴訟程序之公務員因違背法定程序取得之證據
    ，其有無證據能力之認定，應審酌人權保障及公共利益之均
    衡維護。」此一權衡原則雖規定於刑事訴訟法，然於社會秩
    序維護法亦有相同之法理可資援用。民國92年02月06日新增
    訂而於92年9月1日施行之之該條文，關於人權保障及公共利
    益之均衡維護，如何求其平衡，因各國國情不同，學說亦是
    理論紛歧，依實務所見，一般而言，違背法定程式取得證據
    之情形，常因個案之型態、情節、方法而有差異，法官於個
    案權衡時，允宜斟酌(一)違背法定程式之情節。(二)違背法定程
    式時之主觀意圖。(三)侵害犯罪嫌疑人或被告權益之種類及輕
    重。
    (四)犯罪所生之危險或實害。(五)禁止使用證據對於預防將來違
      法取得證據之效果。(六)偵審人員如依法定程式有無發現該
      證據之必然性及(七)證據取得之違法對被告訴訟上防禦不利
      益之程度等各種情形，以為認定證據能力有無之標準，俾
      能兼顧理論與實際，而應需要。
(二)、本案情形本院衡量結果，認為本件係秩序罰，屬於溫和性之
    秩序違反，並非暴力性之秩序違反，對於執法警察類似陷害
    教唆之行為，其所取得之證據，自應加以排除，認其不具證
    據能力。申言之，刑事訴訟法第88條第1項既規定現行犯不
    問何人得逕行逮捕之，被拉客之警察對於外觀上是違反秩序
    之行為人，加以逮捕，只生前述陷害教唆與否之問題，其逮
    捕不能謂之不法；惟如前所述，其之逮捕既被評價為違法，
    則因違法逮捕而取得被移送人之自白部分，衡之上開權衡原
    則，本院認為不得作為認定違反秩序之證據。因此，被移送
    人之自白既經排除證據能力，則警察之偵查報告書即因欠缺
    補強證據而屬證明力不足，自難執以處罰被移送人。
伍、據上論斷依社會秩序維護法第45條第1項、第80條第1項第2
    款、第22條第3項，裁定如主文。
中    華    民    國    99    年    6     月    8     日
                  基隆簡易庭法  官  陳  志  祥
以上正本證明與原本無異。
如不服本裁定，得於裁定書送達之翌日起5日內，以書狀述理
由，向本庭提起抗告。
中    華    民    國    99    年    6     月    9     日
                            書記官  黃  士  元

司法院資訊處製作；財團法人民間司法改革基金會備份。
